臺北高等行政法院判決　　　　　　　　　　　　　　　　九十一年度簡字第九四號
　　　　　　　　　　　　　　　.
　　原　　　告　甲○○
　　被　　　告　桃園縣政府環境保護局
　　代　表　人　朱九龍（局長）
　　訴訟代理人　乙○○
　　　　　　　　丙○○
　　　　　　　　丁○○
右當事人間因廢棄物清理法事件，原告不服桃園縣政府中華民國九十年三月二日八九
府法訴字第三七七五六號訴願決定，提起行政訴訟。本院判決如左：
　　主  文
原告之訴駁回。
訴訟費用由原告負擔。
　　事  實
甲、事實概要：
    緣原告駕駛大貨車載運磚塊、混凝土塊，經被告查獲其於民國（下同）八十九年
    十一月十五日上午十時許在桃園縣觀音鄉○○段一六一地號等二十三筆私人土地
    上為私人工地（華棋實業有限公司）舖設泥濘路面，乃以原告未依規定申請清除
    許可證（核備函），逕行載運建築廢棄物，違反廢棄物清理法第二十條規定，處
    原告新臺幣（下同）六萬元罰鍰。原告不服，提起訴願，遭駁回，遂向本院提起
    本件行政訴訟。
乙、兩造聲明：
　一、原告聲明：訴願決定及原處分均撤銷。
　二、被告聲明：駁回原告之訴。
原告主張：
  一、原告所載運之磚塊、混凝土塊，非屬廢棄物：
  （一）依行政院八十六年十二月三十一日台八十六內字第五二一一０號函戴，營建
        廢棄土包括建築工程、公共工程及建築物拆除工程施工所產生之剩餘土石方
        、磚瓦、混凝土塊，為有用資源，「非屬廢棄物範圍」。準此，原告車上所
        載運之物為磚塊、混凝土塊，依行政院函載明示並非廢棄物，且為資源再利
        用。
  （二）時下一般泥土路面皆舖設有磚瓦、混凝土塊者比比皆是，且最明顯者為原告
        本身即應台北市政府山豬窟掩埋場及福德坑垃圾掩埋場二處之出入口道路之
        路面，即以此磚瓦、混凝塊為其路面之地基，至今仍可見一斑，對此公家道
        路之進出口皆以此磚塊、混凝土塊為資源回收再利用，何以同樣之情形，在
        被告竟有不同之認定標準，產生一國兩制，使原告及一般百姓無所適從。
  二、原告非屬廢棄物清理法第二十條、第二十七條之處罰對象：
  　　查廢棄物清理法第二十七條規定：「公、民營廢棄物清除、處理機構，違反第
      二十條規定者，處二萬元以五萬元以下罰鍰，並停止其營業」其處罰之對象係
      以公民營機構為限，此再觀之第二十條本文規定，明定公、民營機構經營廢棄
      物業務．．．向地方主管機關核發許可證」，亦以公、民營機構為其核發許可
      證之對象，由第二十七條及第二十條條文相呼應印證即知，其處罰對象明確以
      公、民機構為規範，即以機關或法人為其處罰之對象，查原告車上戴運之物既
      非廢棄物，且為一自然人，並非公、民營機構，類此案例台灣高等法院八九年
      上訴字第二四０一刑事判決亦採此同樣見解維持被告無罪判決，本件處分適用
      法律容有誤解之處。
  三、又查原告所運之物為磚瓦、混凝土塊，係私人工地出錢向人購買，由原告運往
      工地，與一般收集廢棄物或土尾者，向傾倒者收錢，截然不同。蓋前者為出錢
      向人購買，後者係可向傾倒者收錢。
  四、原告載運之磚瓦、混凝土塊，確係為舖設道路之用：
      查獲當日，原告為應該私人工地路面之需，車上載運之物百分之八十為磚瓦、
      混凝土塊，然卻不為被告接受，硬指舖設路面之物需百分之百之磚瓦、混凝土
      塊始可，蓋物之實用性以符合使用者之所需原則，原告以該私人工地路面所需
      之物運往舖設，台北市福德坑垃圾場及山豬窟掩埋場舖設道路之路基磚塊、混
      凝土塊中原告載往該處，經台北市環保局稽查人員當面認可，亦均以百分之八
      十之磚塊、混凝土塊做為舖設道路之用，何以被告即認定此即為違法，實令人
      不解。
  五、綜上，原告所載之物依客觀事實上，確係為鋪設道路之用，而非傾倒廢棄物之
      行為，車上之物絕非廢棄物，且符合行政院函示所認定「非屬於廢棄物範圍」
      ，顯非屬於廢棄物清理法上所指之廢棄物，極為明確，故本件對原告之處分書
      ，其認事用法顯有違誤。
被告主張：
  一、按行為時廢棄物清理法第二十條、第二十七條明定：「公民營廢棄物清除、處
      理機構經營廢棄物之儲存清除或處理業務，應列明專業技術人員於儲存、清除
      、處理之工具方法、設備或場所，向地方主管機關申請核發許可證‧‧‧」、
      「公民營廢棄物清除、處理機構，違反第二十條規定者，處二萬元以上五萬元
      以下罰鍰，並制止其營業。」又「廢棄物清理法第二十條中所稱之公民營廢棄
      物清除、處理機構係指擬經營廢棄物清除、處理業務者，其規範對象係對任何
      有意願經營廢棄物清除處理業務之機構及人民，並非指已經申請取得各項許可
      證之公、民營廢棄物清除、處理機構而言．．．」為行政院環保署八十九年八
      月三日八九環署廢字第００四一六一七號函釋明在案。
  二、被告於八十九年十一月十五日十時十分派員至華棋實業有限公司稽查時，發現
      原告未領有清除許可證，即從事廢棄物之清除業務，顯已違反行為時廢棄物清
      理法第二十條規定。
  三、依據被告執行廢棄物清理法查核工作紀錄表，原告是日所載為建築廢棄物且參
      雜有樹枝及事業廢棄物等，據其表示廢棄物的來源係由台北縣蘆洲市○○路上
      良華砂石廠所載運出來（行為時該砂石廠因違法儲存清除處理事業廢棄物已由
      環保署移送當地地檢署偵辦中）。
  四、勘查時原告已違法傾倒二十噸／車、約十台車次之建築廢棄物，此節已於工作
      記錄表十註明，並經原告確認無誤始簽名。
　　理  由
一、按「公民營廢棄物清除、處理機構經營廢棄物之儲存清除或處理業務，應列明專
    業技術人員於儲存、清除、處理之工具方法、設備或場所，向地方主管機關申請
    核發許可證‧‧‧」、「公民營廢棄物清除、處理機構，違反第二十條規定者，
    處二萬元以上五萬元以下罰鍰，並制止其營業。」行為時廢棄物清理法第二十條
    、第二十七條分別定有明文。
二、本件原告駕駛大貨車載運磚塊、混凝土塊，經被告於前開時地查獲為華棋實業有
    限公司舖設泥濘路面，乃以原告未依規定申請清除許可證（核備函），逕行清除
    建築廢棄物，違反廢棄物清理法第二十條，依同法第二十七條規定處原告六萬元
    罰鍰，經核並無不合，原告不服，主張如事實欄所載。
三、查「營建廢棄土包括建築工程、公共工程及建築物拆除工程施工所產生之剩餘土
    石方、磚瓦、混凝土塊，為有用資源，非屬廢棄物範圍，．．至於因施工所附帶
    產生之金屬屑、玻璃碎片、塑膠類、木屑、竹片、紙屑、瀝青等廢棄物，則屬於
    一般事業廢棄物，．．」為行政院八十六年十二月三十一日台八十六內字第五二
    一一０號函所明示，是原告車上所載運之物為磚塊、混凝土塊，固非廢棄物。惟
    其車上載運之物百分之八十為磚瓦、混凝土塊，其餘摻雜樹枝等一般廢棄物為原
    告所自承，則就該百分之二十部分，自應按一般廢棄物處理，原告雖主張台北市
    福德坑垃圾場及山豬窟掩埋場舖設道路之路基磚塊、混凝土塊中原告載往該處，
    經台北市環保局稽查人員當面認可，亦均以百分之八十之磚塊、混凝土塊做為舖
    設道路之用即可認為合法云云。惟姑不論原告並未舉證以實其說；且縱認其說屬
    實，亦屬台北市環保局稽查人員未依規定辦理，蓋因原告所駕為二十噸大貨車，
    百分之二十為四噸之一般廢棄物，其數量極為龐大，豈有認定為非廢棄物之理？
    ，其主張，要無可採。
四、至原告另稱其非公、民營機構，非屬廢棄物清理法第二十條、第二十七條之處罰
    對象一節；經查，廢棄物清理法第二十條中所稱之公民營廢棄物清除、處理機構
    係指擬經營廢棄物清除、處理業務者，其規範對象係對任何有意願經營廢棄物清
    除處理業務之機構及人民，並非指已經申請取得各項許可證之公、民營廢棄物清
    除、處理機構而言，行政院環保署八十九年八月三日八九環署廢字第００四一六
    一七號函釋在案。該函性質上係屬行政主管機關就行政法規所為之釋示，係闡明
    法規之原意，核與廢棄物清理法第二十條規定之意旨無違，應予援用，原告既係
    受案外人林明順雇用，以所駕駛之大卡車載運建築廢棄物置於上開處所被查獲，
    有被告執行廢棄物清理法查核工作記錄表影本，附於原處分卷可參；而廢棄物之
    運輸行為為廢棄物之清除行為，為一般廢棄物貯存清除處理方法及設施標準第三
    條第六款所明定，足見其係屬經營廢棄物清除、處理業務之個人，依首揭行政院
    環境保護署之函釋意旨，仍應申請核發許可證，其未經主管機關許可，而從事本
    件廢棄物之處理業務，有違廢棄物清理法第二十條之規定甚明。
五、綜上所述，原告未依廢棄物清理法第二十條規定申請核發許可證，即為廢棄物之
    清除，被告依同法第二十七條規定，裁處最低額六萬元罰鍰，於法並無違誤，訴
    願決定予以維持，亦無不合。原告提起本件訴訟，求為撤銷，為無理由，應予駁
    回。
據上論結，本件原告之訴為無理由，依行政訴訟法第九十八條第三項前段，判決如主
文。
中  　　華  　　民　  　國　　九十一  　年    　五    　月  　三十一    日
                        臺北高等行政法院第五庭
                                            法  官  黃清光
右為正本係照原本作成。
本件以訴訟事件所涉及之法律見解具有原則性者為限，始得於本判決送達後二十日內
向本院提出上訴狀並表明上訴理由，如已於本判決宣示後送達前提起上訴者，應於判
決送達後二十日內補具上訴理由（均按他造人數附繕本），且經最高行政法院許可後
方得上訴。
中  　　華  　　民　  　國　　九十一  　年    　五    　月  　三十一    日
                                            書記官  楊子鋒
